【裁判字號】    97,交抗,18
【裁判日期】    970221
【裁判案由】    聲明異議
【裁判全文】
臺灣高等法院高雄分院刑事裁定          97年度交抗字第18號
抗 告 人    交通部公路總局高雄區監理所
受處分人    甲○○
上列抗告人因違反道路交通管理處罰條例聲明異議案件，不服臺
灣高雄地方法院中華民國96年8 月15日裁定（96年度交聲字第65
9 號），提起抗告，本院裁定如下：
    主  文
抗告駁回。
    理  由
一、抗告意旨略以：按95年2 月5 日生效施行之行政罰法第26條
    固規定：「一行為同時觸犯刑事法律及違反行政法上義務規
    定者，依刑事法律處罰之。但其行為應處以其他種類行政罰
    或得沒入之物而未經法院宣告沒收者，亦得裁處之。前項行
    為如經不起訴處分或為無罪、免訴、不受理、不付審理之裁
    判確定者，得依違反行政法上義務規定裁處之。」。惟刑事
    訴法所規定之緩起訴乃附條件之不起訴處分，本質上為不起
    訴處分之一種，至檢察官為緩起訴處分時，依刑事訴訟法第
    253 條之2 第1 項規定命被告向指定之公益團體支付一定金
    額者，乃屬一種特殊之處遇措施而非刑法所規定之刑罰。故
    刑事案件經檢察官為緩起訴確定後，應視同不起訴處分確定
    ，則依上開第26第2 項規定似非不得依違反行政法規定裁處
    之。本件異議人甲○○因酒醉駕車之行為，雖經台灣高雄地
    方法院檢察署檢察官以95年度偵字第11963 號為緩起訴處分
    並立悔過書及命向高雄觀護志工協會支付新台幣2 萬元確定
    ，惟上開緩起訴處分及向公益團體支付一定金額之特殊處遇
    ，均非屬「刑罰」，是依上開規定仍得依違反行政法上義務
    規定裁處之，抗告人處罰異議人罰鍰部分，於法有據，原裁
    定認已為「依刑事法律處罰」而對原處分罰鍰部分撤銷，顯
    屬錯誤，爰提起抗告請撤銷原裁定，更為適法之裁定等語。
二、本案經本院審理結果，認第一審裁定認事用法均無不當，應
    予維持，並引用第一審裁定書記載之理由（如附件）。
三、按觸犯刑事法律之犯罪行為，除得經檢察官之起訴，並由法
    院審理後，為有罪科刑、無罪、免訴、不受理、不付審理之
    裁判外，如檢察官認該行為所涉為死刑、無期徒刑或最輕本
    刑3 年以上有期徒刑以外之罪，於參酌刑法第57條所列事項
    及公共利益之維護，認以緩起訴為適當者，得定1 年以上3
    年以下之緩起訴期間為緩起訴處分，並同時命被告為一定之
    金錢給付，因該金錢給付係附隨於緩起訴處分之負擔，性質
    上雖非刑罰，惟就被告而言，仍不無被強制剝奪財產權之性
    質，仍屬其為犯罪所付出之代價，其於刑事訴訟程序中由檢
    察官命被告支付一定金額，乃剝奪其財產權之處罰，雖與刑
    法中罰金刑有異，無須經法院判決，應認仍屬被告犯罪，依
    刑事法律所為之處罰。而屬行政罰法第26條規定：「一行為
    同時觸犯刑事法律及違反行政法上義務規定者，依刑事法律
    處罰之」，所稱之「依刑事法律處罰之」。
四、本件異議人因酒後駕車且呼氣酒精濃度高達0.73MG＼L ，違
    反道路交通管理處罰條例第35條第1 項第1 款規定，經員警
    當場掣單舉發，復經臺灣高雄地方法院檢察署檢察官偵查後
    ，以95年度偵字第11963 號為緩起訴處分，並已繳納緩起訴
    處分罰金2 萬元，該緩起訴處分於96年6 月14日期滿等情，
    為異議人所自承，並有舉發違反道路交通事故通知單在卷可
    稽，原審因而裁定撤銷原處分關於科罰鍰4 萬5 千元部分，
    另為不罰之諭知，經核即無不當，抗告人所執理由並不足取
    ，本件抗告為無理由，應予駁回。
五、據上論結，應依道路交通案件處理辦法第26條，刑事訴訟法
    第412 條，裁定如主文。
中    華    民    國    97    年    2     月    21    日
                刑事第一庭  審判長法  官  郭雅美
                                  法  官  張意聰
                                  法  官  莊崑山
以上正本證明與原本無異。
本裁定不得再抗告。
中    華    民    國    97    年    2     月    21    日
                                  書記官  葉淑華
附件：
臺灣高雄地方法院交通事件裁定         96年度交聲字第659號
原處分機關  交通部公路總局高雄區監理所
異  議  人  甲○○  男  34歲（民國○○年○月○○日生）
                    身分證統一編號：Ｚ000000000號
                    住高雄縣湖內鄉○○路○段369號
上列異議人因違反道路交通管理處罰條例案件，對於交通部公路
總局高雄區監理所所為之高監營裁字第裁80-N00000000號處分聲
明異議，本院裁定如下：
    主  文
原處分關於罰鍰部分撤銷。
前開撤銷部分不罰。
其他異議駁回。
    理  由
一、按「汽車駕駛人，駕駛汽車經測試檢定有下列情形之一者，
    處新臺幣1 萬5 千元以上6 萬元以下罰鍰，並當場移置保管
    該汽車及吊扣其駕駛執照一年..... 一、酒精濃度超過規定
    標準。」道路交通管理處罰條例第35條定有明文。
二、本件異議人即受處分人甲○○，於民國95年4 月7 日凌晨零
    時10分許，駕駛車號ONE-817 號重機車，行經高雄縣湖內鄉
    ○○路與環球路口，因呼氣中酒精濃度超過規定標準（
    0.55MG＼L 以上），經警舉發，原處分機關依道路交通管理
    處罰條例第35條以高監營字第裁80－NO0000000 號處分裁處
    受處分人罰鍰新臺幣（下同）4 萬5 千元並吊扣駕駛執照12
    個月。嗣異議人以其前揭交通違規行為，業經臺灣高雄地方
    法院檢察署檢察官以95年度偵字第11963 號為緩起訴處分確
    定，原處分機關仍為前開裁罰，有違行政罰法第26條所定一
    罪不二罰之規定為由，向本院聲明異議，本院以95年度交聲
    字第500 號裁定撤銷原處分關於罰鍰之部分，原處分機關乃
    將異議人已繳納之罰鍰退還。嗣96年7 月13日前開緩起訴處
    分期間屆滿，原處分機關乃再行以同字號裁決書裁處異議人
    罰鍰4 萬5 千元並吊扣駕駛執照12個月，異議人不服，向本
    院聲明異議。
三、本件異議人於前揭時、地因酒後駕車且呼氣酒精濃度高達
    0.73MG＼L ，違反道路交通管理處罰條例第35條第1 項第1
    款規定，經員警當場掣單舉發，復經臺灣高雄地方法院檢察
    署檢察官偵查後，以95年度偵字第11963 號為緩起訴處分，
    並已繳納緩起訴處分金2 萬元，該緩起訴處分於96年6 月14
    日期滿等情，為異議人所自承，並有舉發違反道路交通事故
    通知單在卷可稽，固堪認定。惟查：
(一)按交通部95年7 月17日交路字第095006986 號函釋固認為汽
    車駕駛人酒後駕車之行為，於受緩起訴處分後，仍得再予行
    政裁罰，惟按法官依據法律獨立審判，為憲法第80條所明定
    ，且依司法院大法官會議釋字第137 號、216 號解釋意旨，
    各機關依其職掌就有關法規為釋示之行政命令，法官於審判
    案件時，固可予以引用，但仍得依據法律，表示適當之不同
    見解，並不受其拘束。
(二)又按一行為同時觸犯刑事法律及違反行政法上義務規定者，
    依刑事法律處罰之，行政罰法第26條第1 項前段定有明文。
    查異議人所稱之罰金，實為緩起訴處分金，有95年度偵字第
    8423號緩起訴處分書影本附卷可稽。而緩起訴處分金雖依法
    需先得被告之同意，惟就被告而言，仍不無被強制剝奪財產
    權之性質，仍屬其為犯罪所付出之代價，雖與刑法中罰金刑
    有異，無須經法院判決，亦無易服勞役之規定，然究其實質
    ，仍係經由刑事程序給予犯罪人之處罰，只是為疏減訟源之
    考量，不經法院判決而由檢察官經被告同意後自行為之。是
    緩起訴處分金既仍具刑事懲罰之性質，參照前開規定，自不
    得再予裁處行政罰鍰。且行政罰法第26條第2 項復規定「一
    行為同時觸犯刑事法律及違反行政法上義務規定，如經不起
    訴處分或為無罪、免訴、不受理、不付審理之裁判確定者，
    得依違反行政法上義務規定裁處之。」，並未將行為人受緩
    起訴處分列為可發動行政罰之情形，更足見立法者有意將此
    情形排除。
(三)本院95年度交聲字第500 號裁定理由四固敘明「在緩起訴處
    分期間屆滿前，仍存有雙重處罰之危險，原處分機關自不得
    於緩起訴期間屆滿前，就行為人之同一行為再為行政裁罰」
    ，然此僅為撤銷前次處分之理由之一，該裁定於理由三即已
    說明「關於罰鍰部分，應依行政罰法第26條及道路交通管理
    處罰條例第10條規定移送地方法院檢察署處理，不得逕依道
    路交通管理處罰條例第35條第1 項第1 款規定裁處行為人罰
    鍰之行政罰」，尚不能由前開理由四中之敘述反面推論認為
    緩起訴處分期間屆滿後即可處罰。
(四)綜上所述，原處分對異議人科以罰鍰4 萬5 千元，容有未洽
    ，應由本院予以撤銷。
(五)另按吊扣駕照與金錢處罰為不同類型之行政罰，為達成遏阻
    酒後駕車之行政目的，自可併予處分，並無抵觸一事不二罰
    原則，此部分處分並無違誤，異議人之異議於法無據，應予
    駁回。
據上論斷，應依道路交通案件處理辦法第19條、第20條，裁定如
主文。
中    華    民    國    96    年    8     月    15    日
                  交通法庭  法  官   王奕勛
以上正本證明與原本無異。
如不服本裁定，應於收受送達後5 日內向本院提出抗告狀。
中    華    民    國    96    年    8     月    22    日
                            書記官   陳心儀


司法院資訊處製作；財團法人民間司法改革基金會備份。
